【裁判字號】    97,訴,1043
【裁判日期】    970930
【裁判案由】    債務人異議之訴
【裁判全文】
臺灣桃園地方法院民事判決              97年度訴字第1043號
原      告  甲○○
被      告  福灣企業股份有限公司
法定代理人  乙○○
上列當事人間請求債務人異議之訴事件，本院判決如下：
    主  文
原告之訴駁回。
訴訟費用由原告負擔。
    事實及理由
一、本件原告起訴主張：被告即債權人聲請清償票款強制執行事
    件，惟本案聲請裁定執行之債權金額新台幣（下同）540,01
    8 元，係由訴外人張文斌所簽發本票，債務亦係由其所積欠
    ，原告僅係因於訴外人張文斌所開設之公司任職，訴外人要
    求原告簽名，故原告簽名時既非借款人之身分，應僅係本票
    之保證人，非債務人，依民法第739 條、第745 條保證之規
    定，於被告未就主債務人張文斌之財產強制執行無效果前，
    原告得行使先訴抗辯權，拒絕清償。又被告前已於民國97年
    5 月20日向台灣台北地方法院聲請就訴外人張文斌財產強制
    執行（北院隆97執助黃字第3182號）在案，自不應逕將原告
    列為本票之共同債務人，且被告同時就同一債務重複為請求
    ，顯有不當得利，爰依強制執行法第14條第1 項規定，提出
    債務人執行異議之訴，並聲明：本院97年度司執字第 28293
    號所為之強制執行程序應予撤銷。
二、按原告之訴，依其所訴之事實，在法律上顯無理由者，法院
    得不經言詞辯論，逕以判決駁回之，民事訴訟法第249 條第
    2 項定有明文。又所謂「在法律上顯無理由者」，係指依原
    告於訴狀內記載之事實觀之，在法律上顯然不能獲得勝訴之
    判決者而言（最高法院62年台上字第845 號判例意旨參照）
    。又按強制執行法第14條規定：「執行名義成立後，如有消
    滅或妨礙債權人請求之事由發生，債務人得於強制執行程序
    終結前，向執行法院對債權人提起異議之訴。如以裁判為執
    行名義時，其為異議原因之事實發生在前訴訟言詞辯論終結
    後者，亦得主張之。執行名義無確定判決同一之效力者，於
    執行名義成立前，如有債權不成立或消滅或妨礙債權人請求
    之事由發生，債務人亦得於強制執行程序終結前提起異議之
    訴。依前二項規定起訴，如有多數得主張之異議原因事實，
    應一併主張之。其未一併主張者，不得再行提起異議之訴。
    」。經查，被告前執由原告及訴外人張文斌共同簽發、面額
    為71萬元、到期日為95年2 月20日之免除做成拒絕證書之本
    票1 紙（下稱系爭本票），陳稱經提示後尚有65萬元7,312
    元及利息未獲清償，向台灣台中地方法院聲請裁定准予強制
    執行，經台灣台中地方法院以95年度票字第10766 號裁准後
    ，被告乃持以向台灣台北地方法院陳稱上開本票金額尚有59
    萬3, 184元及利息未受清償，對原告聲請強制執行，經台灣
    台北地方法院以95年度執字第12226 號受理後，因原告任職
    於第三人三商美福家具股份有限公司，故向第三人三商美福
    家具股份有限公司就原告對於第三人三商美福家具股份有限
    公司之薪資債權核發禁止收取之執行命令，嗣因原告離職，
    故被告僅獲償57,911元。被告再於97年3 月18日以上開本票
    債權尚有540, 018元及利息未受清償，向台灣苗栗地方法院
    聲請對原告強制執行，經台灣苗栗地方法院移轉管轄至本院
    ，本院乃以97年度司執字第2031號受理在案等情，業經本院
    調取台灣台北地方法院96年度執字第12226 號、本院97年度
    司執字第2031號清償票款案卷核閱無訛，並有被告提出系爭
    本票影本1 紙在卷可稽，而按票據上之保證，應在本票或其
    謄本上記載保證之意旨及被保證人姓名，本件原告既係在系
    爭本票上共同發票人欄簽名用印，且並未記載保證之意旨，
    自無從認定其為保證人，而應與訴外人張文斌共同負發票人
    責任甚明；況縱原告曾在本票上記載保證意旨，並簽名者，
    如未載明被保證人，依票據法第124 條準用同法第59條、第
    60條、第61條規定固視為為發票人保證，與發票人負同一責
    任，此均與民法上一般保證責任不同，自無所謂民法一般保
    證人之先訴抗辯權之適用。
四、從而，原告上情所述，並無任何債權不成立或消滅或妨礙債
    權人請求之事由發生，故原告以此提起本件債務人異議之訴
    ，其在法律上顯屬無理由，爰不經言詞辯論，逕以判決駁回
    之。
據上論結，本件原告之訴為顯無理由，依民事訴訟法第249 條第
2 項、第78條，判決如主文。
中    華    民    國    97    年    9     月    30    日
                        民事第一庭法  官  陳雪玉
如對本判決上訴，須於判決送達後20日內向本院提出上訴狀。
以上正本與原本無異。
中    華    民    國    97    年    10    月    8     日
                                  書記官  吳瓊英


司法院資訊處製作；財團法人民間司法改革基金會備份。
